臺灣臺南地方法院新市簡易庭小額民事判決
                                  　111年度新小字第314號
原      告  李麗瓔  
被      告  向時瑞即向芯動物醫院

訴訟代理人  經士毅  
被      告  陳培中即慈愛動物醫院

訴訟代理人  張吉成  
            鄭文欽  
上列當事人間請求損害賠償事件，經本院於民國111年8月17日言
詞辯論終結，判決如下：
    主      文
原告之訴駁回。
訴訟費用新臺幣壹仟元由原告負擔。
    事實及理由
一、原告起訴主張：
　㈠我的「寶寶」在慈愛動物醫院治療，情況愈來愈糟糕，上網
    搜尋網友說向芯動物醫院很好，於是就將「寶寶」轉院至向
    芯醫院，住院兩天後，獸醫師就要原告早上將「寶寶」帶至
    醫院治療，晚上帶回照顧，帶回去的第一天晚上「寶寶」就
    有些狀況，第二天告知獸醫，結果只說胃潰瘍，有打營養針
    ，不要餵東西，第二天晚上要帶回去時，有詢問要如何處理
    ，是否帶藥回去，護理師說不用，結果第二天晚上我的「寶
    寶」就去世了。事後詢問院方，都愛理不理，沒有回應，後
    來原告在網路上評論，才有回應，說是安寧治療。向芯醫院
    沒有告知晚上將「寶寶」帶回是安寧治療，對於第一天晚上
    的狀況，沒有改善結果，讓原告把「寶寶」帶回去，也未提
    供藥物，造成「寶寶」痛苦死亡。二家動物醫院有上開醫療
    疏失，原告於二家動物醫院各支付醫療費用新臺幣(下同)3
    萬元，故請求二家動物醫院連帶返還醫療費用6萬元及連帶
    賠償精神慰撫金4萬元，合計連帶賠償10萬元。
  ㈡關於二家動物醫院之醫療行為疏失之處，慈愛醫院方面，血
    液檢查時已發現「寶寶」腎指數偏高，卻未處理狀況，原告
    有告知服用藥物後，「寶寶」出現反常行為，卻告知是心臟
    比較舒服才會有這些行為，後來開安眠藥讓「寶寶」睡了三
    天，之後詢問又推卸責任。向芯醫院則是未告知要檢驗X光
    片，後面沒有告知及徵得原告同意，即進行安寧治療，讓原
    告失去為「寶寶」尋求其他醫治機會，晚上讓原告帶回去照
    顧，也未提供藥物減輕「寶寶」的痛苦。二家動物醫院的治
    療，讓原告花冤妄錢，「寶寶」卻未得到適當的治療，最後
    失去生命，所以不再姑息這些動物醫院。原告將「寶寶」當
    成是女兒，是家人，不是物品，不是金錢可以衡量的，請求
    賠償精神慰撫金是有理由。　
　㈢聲明：被告應連帶給付10萬元，訴訟費用由被告連帶負擔。
二、被告方面：
　㈠被告陳培中即慈愛動物醫院答辯略以：
　⒈原告是先把「寶寶」送到我們慈愛動物醫院治療，第一次就
    診的時間是民國110 年11月20日，原告帶之前在嘉義就診的
    處方籤要來拿藥，但是沒有帶狗來，當天值班醫生認為要看
    狗的情況，才能給予檢查及治療，所以當天並沒有提供藥物
    。之後110 年11月24日原告帶狗到診所，值班醫生建議進行
    完整的心臟及血液檢查，但是原告只同意心臟檢查，並根據
    檢查結果給予處方。之後有回診，原告表示寵物服藥後有一
    些亢奮、瀉肚反應，我們就建議要進行血液檢查。原告於11
    0 年12月5 日把狗帶來檢查，當天檢查發現寵物的腎臟有問
    題，110 年12月11日原告帶寵物至另一家分院追蹤檢查，發
    現腎指數有升高，就轉回總院住院治療，因為「寶寶」狗齡
    已經很大，加上心臟、腎臟的問題，我們有提醒主人可能有
    生命的問題，住院期間狗的狀況並沒有好轉，110 年12月14
    日原告覺得狀況沒有好轉，就辦理出院，之後就沒有到我們
    醫院或是分院進行就醫。
　⒉我們治療的期間是從110 年11月20日到110 年12月14日早上
    出院，前幾次都是採門診治療，一開始是針對心臟部分進行
    檢查，我們也有告知主人，心臟也很容易引起腎臟的問題，
    所以有建議主人做血液檢查，但是一開始沒有同意，後來有
    同意，做完檢查之後，在110 年12月5 日的血檢報告就看出
    腎臟指數有升高。我們看到血檢結果一定會告知主人病情的
    嚴重性，及還有哪些合適的治療方法讓主人選擇，如果第一
    時間不住院的話，回家也要隨時注意病情變化，如果發現有
    惡化或是不舒服的情形，可以立即回診並做進一步的檢查治
    療，並沒有原告所述延誤治療的情形，不同意負賠償責任。
　㈡被告向時瑞即向芯動物醫院答辯略以：
　⒈110 年12月14日下午原告帶「寶寶」到我們醫院求診，當時
    精神狀況不佳，有嚴重脫水、無法站立、嘴巴帶有血味的惡
    臭等病徵，當時有告訴寵物應該是嚴重的尿毒引起的，罹患
    慢性腎衰竭第四期(末期)及尿毒症，當天就安排住院，但是
    也有告知治療的結果有可逆性或不可逆性，原告當天就把狗
    留下來讓我們治療，被告就「寶寶」所顯現之病徵採行妥適
    之治療處置，並無醫療疏失。隔天「寶寶」狀況並沒有好轉
    ，就改採用和緩的安寧治療，白天是在醫院住院，晚上可以
    讓原告把寵物帶回，接下來連續三天都是同樣情形，原告在
    110 年12月17日晚上把狗帶回之後，隔天並沒有送回醫院，
    當天下午我們就接到原告電話告知「寶寶」已經過世。
  ⒉雖然寵物住院期間，我們是針對腎臟的疾病進行治療，但是
    我們還是有針對心臟的部分進行治療。原告主張被告有醫療
    疏失，應負舉證責任。「寶寶」當時已18歲，相當高齡，換
    算人類年齡高達90至100歲，且「寶寶」罹患心臟病，是否
    係因自身疾病導致死亡之結果，亦不無可能，自難認定原告
    寵物「寶寶」之最後結果，與被告已為或未為之醫療行為有
    何因果關係。
　⒊對於原告請求之賠償，被告不同意。我們沒有醫療疏失，不
    應該返還醫療費用，且醫療費用只有8,550元，不到3萬元。
    至於被告陳培中即慈愛動物醫院的醫療費用，該醫院表示費
    用是12,281元，我們也不同意連帶返還慈愛醫院的醫療費用
    ，跟我們沒有關係，精神慰撫金的部分，原告乃基於飼主與
    受照護動物間關係所生之情感遭受侵害，非屬原告自身人格
    權遭受侵害，亦不屬於民法第195條第1項基於父、母、子、
    女或配偶關係之身分法益遭受侵害，原告請求賠償精神慰撫
    金4萬元，於法無據。
三、本件經協議，兩造對於下列事實不爭執：
　㈠原告為MINI品種之犬隻主人，寵物名「寶寶」，年齡據原告
    主張為15歲，但兩間被告動物醫院病歷記載年齡均為18歲（
    相當於人類70歲以上），有心臟宿疾。
  ㈡原告有於110 年11月20日將上開寵物帶至被告陳培中即慈愛
    動物醫院治療，治療期間至110 年12月14日。
  ㈢原告另於110年12月14日帶上開寵物至被告向時瑞即向芯動物
    醫院住院治療，該寵物於110 年12月17日夜間返家期間死亡
    。
四、原告主張因二間動物醫院之診療疏失，導致伊視如女兒的愛
    犬「寶寶」死亡，故請求二間動物醫院連帶返還支出之診療
    費用6萬元及精神慰撫金4萬元乙節，為被告等所拒絕，並答
    辯如上，是本件爭執事項厥為：被告陳培中即慈愛動物醫院
    (下稱被告慈愛動物醫院)及被告向時瑞即向芯動物醫院(下
    稱被告向芯動物醫院)對於原告寵物「寶寶」之診療行為有
    無疏失？如有，原告請求兩家動物醫院連帶返還醫療費用及
    賠償精神慰撫金合計10萬元，是否有理由？經查：
  ㈠原告主張伊告知被告慈愛動物醫院，「寶寶」服用藥物後出
    現亢奮之異常舉動，被告慈愛動物動物卻說是「寶寶」心臟
    比較舒服，推卸責任。又被告慈愛動物醫院檢查時發現「寶
    寶」的腎指數偏高，卻未處理，有診療疏失云云。然據原告
    到庭陳述、被告慈愛動物醫院陳報醫療過程及提出之病歷資
    料，原告於110年11月20日自行攜帶「寶寶」之處方(心臟宿
    疾)，前往被告慈愛動物醫院要求開立藥物，遭拒絕後，同
    年月24日帶「寶寶」前往該院求診，被告慈愛動物醫院建議
    進行血液檢查，因遭原告拒絕，該院僅針對「寶寶」之心臟
    疾病進行檢查及治療，期間原告因「寶寶」服用藥物出現亢
    奮情形，有自行停藥及減藥行為。估不論，被告慈愛動物醫
    院開立之藥物是否適當，但綜合二家動物醫院提供之病歷資
    料，造成「寶寶」死亡之直接原因為「腎衰竭」，被告慈愛
    動物醫院開立治療心臟疾病之藥物，顯與「寶寶」死亡結果
    無因果關係，原告以該藥物造成寵物「寶寶」出現亢奮舉動
    ，指摘有診療疏失，自難採信。至原告指稱被告慈愛動物醫
    院為「寶寶」進行血液檢查，發現腎指數偏高，卻未治療云
    云，同遭被告慈愛動物醫院所否認，辯稱：當時有建議更詳
    盡之血液檢查，但遭原告拒絕，故囑咐飼主讓寵物多喝水及
    注意病情變化，發現異狀應立即回診等語，核與原告一週後
    帶「寶寶」前往該醫院海佃分店回診之事實相符。足見，被
    告慈愛動物醫院首次為「寶寶」進行血液檢查，發現腎指數
    偏高，即已提出醫療之建議即更詳盡之血液檢查，因遭原告
    拒絕，乃囑咐飼主提供水分及注意病情變化，有異狀需立即
    回診，治療方法尚符合常規。嗣110年12月11日因回診實施
    第二次血液檢查，發現「寶寶」腎指數飆高，被告慈愛動物
    醫院隨即安排住院，住院期間已針對「寶寶」之腎臟及心臟
    疾病予以治療，則有病歷資料可證，顯無原告主張對於「寶
    寶」之腎臟疾病未予治療之情狀，原告主張被告慈愛動物醫
    院有診療疏失，認與事實不符，並非可信。　　　
  ㈡另原告指摘被告向芯動物醫院未告知檢驗X光片，也未告知日
    間住院，晚上帶回自行照顧是安寧治療，讓原告失去為「寶
    寶」尋求其他醫治機會，及該醫院未提供藥物減輕「寶寶」
    的痛苦，亦有診療疏失云云。但查，「寶寶」乃高齡老犬，
    有心臟宿疾，原告於110年12月14日將其送往被告向芯動物
    醫院治療時，「寶寶」呈現精神狀況不佳，有嚴重脫水、無
    法站立、嘴巴帶有血味的惡臭等病徵，被告向芯動物醫院判
    定為嚴重尿毒引起，罹患慢性腎衰竭第四期(末期)及尿毒症
    ，於徵得原告同意後，安排住院，並告知治療結果有可逆性
    或不可逆性，此時，原告應可預見「寶寶」病況危急，恐有
    死亡可能。翌日，被告向芯動物醫院見「寶寶」狀況並未好
    轉，改採白天住院，晚上讓飼主帶回照顧，讓飼主在寵物生
    命最終時刻有較多陪伴時間，實屬友善之治療方式，原告對
    此治療方法亦未反對，其事後指摘該治療方法不當，自非可
    信。至原告以被告向芯動物醫院未提供藥物減少「寶寶」痛
    苦云云，亦屬個人推論，蓋腎衰竭末期患者，水份亦無法吸
    收，遑論藥物，再者，開立藥物亦未必能減輕痛苦，反有增
    加生理負擔之可能，原告以個人片面認知，指摘被告向芯動
    物醫院有診療疏失，亦非可信。　　
　㈢綜上所述，原告之寵物「寶寶」經被告慈愛動物醫院及向芯
    動物醫院前後診療，雖發生死亡之結果。但依據上開調查之
    結果，原告寵物「寶寶」死亡乃因罹患慢性腎衰竭第四期(
    末期)及尿毒症所致，二間動物醫院對於「寶寶」之診療行
    為適當，難認有疏失可言。從而，原告本於醫療契約關係及
    侵權行為損害賠償之法律關係，請求被告連帶返還醫療費用
    6萬元及賠償精神慰撫金4萬元，均為無理由，應予駁回。
五、本件事證已臻明確，兩造其餘主張答辯或舉證，核與判決結
    果不生影響，已無贅述或調查必要，併此說明。　　
六、本件為小額訴訟事件，依民事訴訟法第436條之19條規定，
    法院為訴訟費用之裁判時，應確定費用額。查本件僅原告支
    出裁判費1,000元，被告則無費用支出，是本件訴訟費用額
    確定為1,000元，並應依同法第78條規定，由敗訴之原告負
    擔。
七、據上論結，本件原告之訴為無理由，依民事訴訟法第78條、
　　第436之19條，判如主文。　　　
中　　華　　民　　國　　111 　年　　9 　　月　　16　　日
                  臺灣臺南地方法院新市簡易庭
　　　　　　　　　　　　　　　　　法  官　許蕙蘭
以上正本係照原本作成。
如不服本判決，應於送達後20日內，向本院提出上訴狀並表明上
訴理由，如於本判決宣示後送達前提起上訴者，應於判決送達後
20日內補提上訴理由書（須附繕本）。
對於小額程序之第一審判決之上訴，非以其違背法令之理由，不得為之。且上訴狀內應記載表明（一）原判決所違背之法令及其具體內容。（二）依訴訟資料可認為原判決有違背法令之具體事實者。　　　　　　　　　　　　　　　　　
中　　華　　民　　國　　111 　年　　9 　　月　16 　　日
                                  書記官  柯于婷